【裁判字號】    92,再易,109
【裁判日期】    920819
【裁判案由】    履行契約
【裁判全文】
臺灣高等法院民事判決                            九十二年度再易字第一０九號
    再審原告    中壢汽車客運股份有限公司
    法定代理人  范振修
    再審被告    甲○○
右當事人間履行契約事件，再審原告對於臺灣桃園地方法院於九十二年一月十四日所
為九十一年度訴字第一三八八號、本院於九十二年七月八日所為九十二年度上易字第
二七五號確定判決，提起再審之訴，本院判決如左：
    主      文
再審之訴駁回。
再審訴訟費用由再審原告負擔。
    事      實
甲、再審原告方面：
  一、聲明：
    (一)臺灣桃園地方法院九十一年度訴字第一三八八號、本院九十二年度上易字第二
      七五號確定判決均廢棄。
    (二)右廢棄部分，再審被告在前程序第一審之訴及其假執行之聲請均駁回。
    (三)前程序第一、二審及再審訴訟費用均由再審被告負擔。
  二、陳述：
      原確定判決有民事訴訟法第四百九十六條第一項第一款「適用法規顯有錯誤」
      之再審事由：
    (一)按解釋意思表示，應探求當事人之真意，不得拘泥於所用之辭句，為民法第九
      十八條所明定。又解釋當事人之契約，應以立約當時之真意為準，而真意何在
      ，又應以過去事實及其他一切證據資料為斷定之標準，不能拘泥於文字致失其
      真意，最高法院八十六年度台上字第二七五六號、八十九年度台上字第一○○
      五號判決意旨可參。
    (二)再審原告所雇用之司機丁祥中就本件車禍並無過失，業經臺灣桃園地方法院檢
      察署檢察官以九十一年度偵字第一九一八號不起訴處分在案，則再審原告焉有
      同意鉅額賠償之理？又本件車禍事故發生後，因保險公司初步不同意理賠，全
      聯會福利互助會在保險公司不賠償情形下，亦不同意給付，然當時因再審被告
      認仍有爭取理賠之機會，希望再審原告協助伊向保險公司（包含全聯會福利互
      助委員會在內）爭取保險給付，再審原告認此對於己並無不利，且思及董事長
      與再審被告間之關係，乃應允協助配合和解書之記載。另再審原告投保任意險
      之最高金額為一百萬元，互助金為五十萬元，兩者合計為一百五十萬元，兩造
      思及各種因緣聚合，不可能領到全額，因而扣減十萬元即一百四十萬元，連同
      道義補償四十萬元，故於和解書上記載賠付一百八十萬元。若兩造間書立和解
      書之真意係賠償一百八十萬，按一般和解條件之慣例，賠償金大多於和解時當
      場付清，如要分期給付，亦會註明分期給付之日期及金額，惟本件和解書並未
      於和解時當場付清，如要分期給付，亦會註明分期給付之日期及金額，但本件
      並未於和解書上記明另一百四十萬元給付之日期及方法，可見再審被告主張再
      審原告同意給付一百八十萬元云云，顯違反經驗法則。
    (三)綜上所述，兩造於系爭九十一年二月二十一日和解書上記載現金一百八十萬元
      之真意，係指同意給付道義上賠償現金四十萬元，其餘現金一百四十萬元乃指
      協助再審被告向華南產物保險公司、全聯會福利互助委員會請領任意險，請領
      多少即轉付多少與再審被告之意。原確定判決認為系爭和解書上記載現金一百
      八十萬元之真意，係再審原告及丁祥中應給付再審被告現金一百八十萬元，顯
      違反民法第九十八條規定，適用法規難認無誤。
乙、再審被告方面：本件未行言詞辯論，故無再審被告之聲明及陳述可供記載。
    理    由
一、本件再審原告主張：原確定判決有民事訴訟法第四百九十六條第一項第一款「適
    用法規顯有錯誤」之再審理由，爰請求將臺灣桃園地方法院九十一年度訴字第一
    三八八號、本院九十二年度上易字第二七五號確定判決廢棄，改判如再審聲明云
    云。
二、本件再審被告起訴請求再審原告履行契約事件，前經第一審即臺灣桃園地方法院
    九十一年度訴字第一三八八號判決：再審原告應給付再審被告新臺幣一百四十萬
    元，及自民國九十一年八月二十三日起至清償日止按年息百分之五計算之利息。
    再審原告提起第二審上訴，經本院九十二年度上易字第二七五號判決上訴駁回等
    情。
三、按民事訴訟法第四百九十六條第一項第一款所謂「適用法規顯有錯誤」者，係指
    確定裁判所適用之法規顯然不合於法律規定，或與司法院現尚有效及大法官會議
    之解釋，或最高法院尚有效之判例顯然違反者而言，不包括認定事實錯誤、漏未
    審酌證據、取捨證據失當及裁判不備理由之情形在內。故若法院表示之法律上見
    解，尚無法規判解可據者，不得指為適用法律顯有錯誤，最高法院五十七年台上
    字第一○九一號判例、六十年台再字第一七○號判例、六十三年台上字第八八○
    號判例、六十九年台再字第一三一號判決、八十年台上字第一三二六號判例意旨
    足供參照。又解釋意思表示原屬事實審法院之職權，原確定判決不過就事實審法
    院所確定之事實為法律上之判斷，事實審法院解釋意思表示，縱有不當，亦不生
    適用法規顯有錯誤之問題，最高法院六十四年台再字第一四○號判例著有明文。
四、原確定判決以：兩造於九十一年二月二十一日簽訂之和解書上記載：「和解條件
    ：一、茲鑒於事出意外雙方同意和解結案由甲方（即再審原告及丁祥中）賠付現
    金一百八十萬元正。另強制險一百四十萬元正由甲○○等自行直接向第一產物保
    險公司請領給付，做為謝在殿之急救、醫療喪葬及其所有法定繼承人之撫恤金、
    精神慰撫金等及一切損害賠償金」等語，依民法第九十八條之規定，解釋當事人
    之真意為：再審原告及丁祥中給付再審被告現金一百八十萬元，另強制險一百四
    十萬元部分由被上訴人自行向第一產物保險公司請領給付，做為謝在殿之急救、
    醫療喪葬及其所有法定繼承人之撫恤金、精神慰撫金等及一切損害賠償金（詳如
    原確定判決理由欄五所載），此乃原審審酌證據後為確定事實而為法律上之判斷
    ，核係事實審法院之職權，依前開說明，非屬「適用法規顯有錯誤」之情形。
五、綜上所述，原確定判決並無再審原告所指民事訴訟法第四百九十六條第一項第一
    款「適用法規顯有錯誤」之再審事由存在。再審原告提起本件再審之訴，顯無理
    由，本院爰不經言詞辯論，逕以判決駁回之。
六、據上論結：本件再審之訴顯無理由，依民事訴訟法第五百零二條第二項、第七十
    八條，判決如主文。
中      華      民      國    九十二    年      八      月    十  九    日
                                    民事第四庭
                                        審判長法  官  李  瓊  蔭
                                              法  官  楊  豐  卿
                                              法  官  林  金  吾
右正本係照原本作成。
不得上訴。
中      華      民      國    九十二    年      八      月    二  十    日
                                              書記官  張  淑  芳


司法院資訊處製作；財團法人民間司法改革基金會備份。
